最高法院刑事判決　　　　　　一○○年度台上字第五六二六號
上　訴　人　林坤煌
　　　　　　余彩惠
共　　　同
選任辯護人　 莊柏林律師
上列上訴人等因違反公職人員選舉罷免法案件，不服台灣高等法
院中華民國一００年六月二十九日第二審判決（一００年度選上
訴字第一號，起訴案號：台灣宜蘭地方法院檢察署九十九年度選
偵字第二六、三二號），提起上訴，本院判決如下：
    主  文
上訴駁回。
    理  由
按刑事訴訟法第三百七十七條規定：上訴於第三審法院，非以判
決違背法令為理由不得為之；是提起第三審上訴，應以原判決違
背法令為理由，係屬法定要件；如果上訴理由書狀並未依據卷內
訴訟資料具體指摘原判決不適用何種法則或如何適用不當，或所
指摘原判決違法情事顯與法律規定得為第三審上訴理由之違法情
形不相適合時，均應認其上訴為違背法律上之程式，予以駁回。
本件原判決撤銷第一審之科刑判決，改判仍論處上訴人林坤煌、
余彩惠（下稱上訴人等）共同對於有投票權之人，交付賄賂，而
約其投票權為一定之行使罪刑（林坤煌處有期徒刑三年四月，褫
奪公權四年。余彩惠處有期徒刑一年十月，緩刑四年，褫奪公權
三年。並均為相關從刑之宣告）。上訴人等之上訴意旨略稱：（
一）檢察官並未使上訴人等就證人劉田邦、鍾玉霞為詰問或對質
之機會，該等證人於偵查中之證詞，即屬未經合法之調查程序，
原判決採為判決基礎，自屬違法。（二）劉田邦、李成碧、楊秀
鐘、吳天煌、蔡奇萬有利之證詞，核與林坤煌之陳述相符，則林
坤煌主觀上顯無行賄之犯意，客觀上該金錢屬油錢之補貼，而非
賄賂或不正利益。劉田邦僅認知為補貼之油錢，亦表明非買票，
尚難認劉田邦知悉林坤煌對其有為買票之意思，並為買票之約定
。且原審所指受賄者劉武雄在監服刑，鍾玉霞為群英村村民，非
屬珍珠村有投票權之人，上訴人等焉能向其買票，甚至該當交付
賄賂罪。林坤煌僅知劉田邦及其友人即將幫忙遊行造勢，劉田邦
之家人亦有輔選拉票之可能，遂交付該筆金錢，與常理並無不符
。原審所認顯與證據法則相違背，就有利於上訴人等之證言，復
未說明不採之理由，有判決不適用法則及判決不載理由之違背法
令。（三）檢舉人既與被害人居相同立場，與被告處於絕對相反
之立場，其有使被告受刑事訴追處罰之意圖，則檢舉人所為證言
之證明力應較一般證人之陳述薄弱，不得作為有罪判決之唯一依
據。劉田邦、鍾玉霞夫妻為本案檢舉人，渠等於收受隔日立即檢
舉，顯係有意誤導上訴人交付油錢，進而構陷賄賂犯行，其證言
之證明力自較一般證人之陳述薄弱，仍須有補強證據以擔保其指
證、陳述之真實性，始得採為斷罪之依據。依劉田邦、鍾玉霞、
李成碧分別於警詢、偵查及第一審之筆錄可知，劉田邦、鍾玉霞
所證與事實不符，且前後矛盾，有違常理，顯不足採。原審採劉
田邦、鍾玉霞之證詞為有罪判決之唯一證據，未調查其他補強證
據，有應於審判期日調查之證據未予調查之違背法令。（四）依
林坤煌及劉田邦在第一審之證詞，可知余彩惠係陪同林坤煌到該
處，當時未與劉田邦等人有任何談話或要求，其依林坤煌指示拿
出新台幣（下同）九千元，既不知悉該筆金錢之用途，事前事後
亦未曾參與任何過程或做任何約定，無論主客觀上均無任何交付
賄賂罪之構成要件行為，自難以交付賄賂罪相繩。原審未詳查，
即臆測余彩惠全程參與並共謀，復未就相關事證於理由說明取捨
意見，亦有悖於證據法則。（五）上訴人於原審聲請傳喚林俊雄
、簡秀菊、方漢濤，以證明上訴人縱經調查人員貼身跟監調查，
始終查無犯罪事實，亦無照片或錄音證明賄選，依林坤煌原有人
脈及支持度應可當選，不必賄選等事實，此攸關上訴人等賄選動
機及目的，自屬應為調查之事項，原審認無調查之必要，即非適
法等語。
惟查：採證認事，係事實審法院之職權，其對證據證明力所為之
判斷，如未違背經驗法則與論理法則，復已敘述其憑以判斷之心
證理由，即不能任意指為違法。原判決依憑調查證據之結果並綜
合卷內證據資料，認定上訴人等有其事實欄所載之共同對於有投
票權之人，交付賄賂，而約其投票權為一定之行使之犯行，已於
理由內詳敘其調查證據之結果及取捨證據認定之理由。並就上訴
人等均矢口否認有何對於有投票權人交付賄賂等犯行，林坤煌辯
稱：伊交給劉田邦七千元，係要劉田邦轉交予吳天煌，因為吳天
煌要在民國九十九年六月十一日來幫伊造勢，而伊請劉田邦轉交
予李成碧之二千元，亦是李成碧幫伊拉票的工資，且劉田邦於九
十九年六月九日早上向伊提及其與李成碧、吳天煌在台北工作之
工資尚未領到，伊才拿該等款項予劉田邦，當作是給他們的油錢
，以免他們不幫伊造勢；余彩惠辯稱：伊並不知林坤煌為何交予
劉田邦金錢各等語，認與事實不符，均為卸責之詞，不足採信，
予以論述指駁。復說明：吳天煌於原審既謂不清楚林坤煌交付七
千元之用途；即不能憑其證詞，認該款項與吳天煌為林坤煌助選
造勢有關聯。又楊秀鐘於原審審理時證稱：伊先生李成碧與劉田
邦幫吳天煌工作，劉田邦四、五月都沒有領到工資，林坤煌交予
劉田邦之七千元是油錢等語，非僅與劉田邦於原審審理時所證：
伊老闆未欠伊錢等語齟齬，且楊秀鐘亦坦認其於林坤煌交付上開
款項予劉田邦時並不在場，是其證述，亦不能為上訴人等有利之
證明。至上訴人等提出之法務部矯正署宜蘭監獄受刑人在監執行
證明書，固足證明設籍於劉田邦住處之劉武雄於本案選舉時係在
監執行，然此究不影響劉武雄投票權人之身分，仍得為上訴人等
預備行求之對象，亦不能為上訴人等有利之認定。經核原判決之
論斷，於證據法則無違，亦無適用法則不當、判決不備理由之違
法情形。又原判決採信同一被害人或證人之部分證言時，當然排
除其他部分之供詞或證言，縱未於判決理由內說明捨棄他部分供
詞或證言之理由，仍於判決本旨不生影響，此與判決理由不備之
情形迥異。所謂對於被告有利之證據不予採納者，應說明其理由
，係指該項證據倘予採納，即能推翻原判決所確認之事實，而得
據以為有利於被告之認定者而言；如非此項有利於被告之證據，
縱未於判決內說明其不足採納之理由，因本不屬於上開範圍，依
刑事訴訟法第三百八十條規定之旨，仍不得據以為第三審上訴之
適法理由。原判決就其依憑卷內訴訟資料，認定上訴人等之投票
行賄之犯罪事實，已明確認定，並詳為記載取捨證據之論斷理由
，非僅憑劉田邦、鍾玉霞之證述資為判決之唯一證據。又依卷內
資料，鍾玉霞係設籍於宜蘭縣冬山鄉珍珠村，有全戶戶籍資料查
詢結果可稽（九十九年度選他字第四八號偵查卷第二三頁），亦
經原判決理由記載明確（原判決第六頁第一至三行、第七頁第十
二至十六行）。上訴意旨（二）至（四）核屬對於事實審法院取
捨證據與自由判斷證據證明力之職權行使，徒以自己之說詞，泛
指其為違法，並就原判決理由已經說明之事項，再為單純之事實
上爭執，自非合法之第三審上訴理由。而刑事被告之詰問權，係
指訴訟上被告有在審判庭盤詰證人之權利；偵查中檢察官訊問證
人，旨在蒐集被告犯罪證據，以確認被告嫌疑之有無及內容，與
審判中透過當事人之攻防，經由詰問程序調查證人以認定事實之
性質及目的有別。偵查中辯護人僅有在場權及陳述意見權，此觀
刑事訴訟法第二百四十五條第二項前段之規定甚明，檢察官訊問
證人並無必須傳喚被告使其得以在場之規定，同法第二百四十八
條第一項前段雖規定「如被告在場者，被告得親自詰問」，亦僅
賦予該在場被告於檢察官訊問證人時得親自詰問證人之機會而已
，被告如不在場，殊難期有親自詰問之可能。此項未經被告詰問
之被告以外之人於偵查中向檢察官所為之陳述，依刑事訴訟法第
一百五十九條第一項、第一百五十九條之一第二項之規定，除顯
有不可信之例外情況外，原則上為「法律規定得為證據」之傳聞
例外，依其文義解釋及立法理由之說明，並無限縮於檢察官在偵
查中訊問證人之程序，應已給予被告或其辯護人對該證人行使反
對詰問權者，始有證據能力之可言。為保障被告之反對詰問權，
並與現行法對傳聞例外所建構之證據容許範圍求其平衡，證人在
偵查中雖未經被告之詰問，倘被告於審判中已經對該證人當庭及
先前之陳述進行詰問，即已賦予被告對該證人詰問之機會，則該
證人於偵查中之陳述即屬完足調查之證據，而得作為判斷之依據
。本件證人劉田邦、鍾玉霞於第一審已由上訴人等之辯護人進行
詰問，有審判筆錄在卷可稽（第一審卷第八六至一０六頁），上
訴意旨（一）指稱證人劉田邦、鍾玉霞於偵查中之陳述，未經詰
問，為無證據能力云云，自非上訴第三審之適法理由。刑事訴訟
法第三百七十九條第十款所謂依法應於審判期日調查之證據，係
指與待證事實有重要關係，在客觀上顯有調查必要之證據而言，
故其範圍並非漫無限制，必其證據與判斷待證事實之有無，具有
關連性，得據以推翻原判決所確認之事實，而為不同之認定，始
足當之。若所證明之事項已臻明瞭，當事人聲請調查之證據，又
不足以推翻原判決所確認之事實，自欠缺其調查之必要性，原審
未依聲請為無益之調查，即無違法可言。原判決已於理由欄說明
：上訴人等雖聲請傳喚法務部調查局宜蘭縣調查站調查員林俊雄
，證明其於選前跟監林坤煌，查無林坤煌之犯罪事實，更無任何
照片或錄音證明賄選存在乙事，並聲請傳喚證人簡秀菊、方漢濤
，以證明林坤煌之人脈及支持度可當選，不必賄選乙節。然依憑
卷內相關證據資料，相互勾稽，已足認上訴人等有本件對有投票
權之人，交付賄賂、預備行求賄賂之犯行。至其他負責偵查犯罪
職權之人員是否另查得其他犯罪事證，及林坤煌之人脈、支持度
如何，均不影響本件事實之認定，核無傳喚證人林俊雄、簡秀菊
、方漢濤之必要等旨。經核於法並無不合。上訴意旨（五）仍執
陳詞，再事爭執，自非合法之第三審上訴理由。至上訴人等其他
上訴意旨，或係就原審採證認事職權之適法行使，或係就不影響
判決本旨之枝節事項，任意指摘，俱難謂已符合首揭法定之第三
審上訴要件。綜上，應認上訴人等之上訴違背法律上之程式，予
以駁回。
據上論結，應依刑事訴訟法第三百九十五條前段，判決如主文。
中    華    民    國  一○○  年    十    月   十二   日
                      最高法院刑事第三庭
                          審判長法官  林  永  茂  
                                法官  蘇  振  堂  
                                法官  林  秀  夫  
                                法官  林  立  華  
                                法官  蔡  國  在  
本件正本證明與原本無異
                                      書  記  官  
中    華    民    國  一○○  年    十    月   十四   日
                                                     m